【裁判字號】    89,上訴,1251
【裁判日期】    891128
【裁判案由】    搶奪等
【裁判全文】
臺灣高等法院高雄分院刑事判決                  八十九年度上訴字第一二五一號
    上訴人  台灣高雄地方法院檢察署檢察官
    被  告      乙○○○
    選任辯護人  許清連      律師
                林鴻駿
右上訴人因被告搶奪等案件，不服臺灣高雄地方法院八十九年度訴字第七四五號中華
民國八十九年七月二十日第一審判決（起訴案號：臺灣高雄地方法院檢察署八十八年
度偵字第一八四一三號），提起上訴，本院判決如左：
      主  文
上訴駁回。
      理  由
一、公訴意旨係以：被告乙○○○意圖為自己不法之所有，於八十八年六月廿日十八
    時二十分許，在高雄縣大寮鄉○○路一五號旁，竊取丙○○所有車牌ＰＨＹ－
    四九二號重機車一部，得手後取下該車牌預供作案使用，旋於同年月廿七日凌晨
    零時五十分許，乙○○○駕駛其母所有ＪＴＱ－五二三號機車頭戴白色安全帽趁
    人未注意之際，在高雄市○鎮區○○路與至善路口處，自後搶奪甲○○所有之皮
    包一只（內有新台幣五千元、提款卡二張、信用卡二張、駕駛執照、行車執照、
    健保卡各一張）得手後逃逸，同日約數小時後，乙○○○見車牌未及更換恐甲○○報警，乃利用皮包內甲○○所留之行動電話號碼000000000號語音
    留言方式向甲○○表示歉意並表示願將皮包及有關證件寄還等語，甲○○因故而
    遲至同月三十日報警，為警循線持電腦車籍資料向乙○○○查詢時，乙○○○見
    狀心虛乃佯稱其母並無ＪＴＱ－五二三號機車，是監理站弄錯云云，嗣警員指認
    已遭乙○○○更換車牌ＰＨＹ－四九二號（贓物）之原ＪＴＱ－五二三號機車時
    ，乙○○○迅即改口稱該機車為渠家所有，車牌不是。因認被告乙○○○涉有刑
    法第三百二十條、第三百二十五條竊盜及搶奪罪嫌。
二、公訴人認被告乙○○○涉犯刑法第三百二十五條第一項搶奪罪、同法第三百二十
    條第一項之竊盜罪嫌，無非以被害人甲○○、丙○○之指述，及扣案之丙○○所
    有ＰＨＹ－四九二號機車車牌，查獲時係懸掛於被告乙○○○之母親所有之車牌
    號碼ＪＴＱ－五二三號機車上，並參酌(1)被告稱機車係置於大樓內平時均有上鎖
    ，為警查獲時亦有上鎖，旁人無法使用。(2)被告見警查詢渠機車時，迅即否認渠
    家有該機車，顯有確信置於住處改懸ＰＨＹ－四九二號車牌之原ＪＴＱ－五二三
    號機車不致為警發覺。(3)被告見警已發覺渠家之ＪＴＱ－五二三號機車時，迅即
    改口車牌不是渠家的，顯見被告對渠家之機車非常熟悉，其前所稱渠家無ＪＴＱ
    －五二三號機車，是監理站弄錯云云，顯係卸責之詞。(4)被告係戴白色安全帽，
    其體型及在行動電之留言聲音，均與被害人甲○○所指相符。(5)機車車牌改換，
    須費時甚久，若有人有意竊取車牌，何須再換上其他贓物車牌，多此一舉，況被
    告之機車車牌若在案發時即被偷換，距被告為警查獲時已有四日，何以被告及其
    家人均未發覺報警等語，為其論據。
三、訊據被告乙○○○堅決否認犯行，辯稱：我當天的時間係在家裏睡覺，沒有出去
    搶人等語。經查：
  （一）被害人甲○○雖於警訊時當場指認被告乙○○○，陳稱：「身材形狀很相似
        ，而且他（乙○○○）的聲音跟之前我被搶後打我行動電話留言的歹徒的聲
        請很像，機車的車型（後面）也一樣」（見八十八年六月三十日警訊筆錄）
        、於偵查中指稱：「帽子是一樣，衣服我不能確定，但他留言的聲音是一樣
        的‧‧‧」（見偵查卷第十九頁）、原審審理中稱：「我沒看到那名男子的
        臉，但從那名男子的背影、身高看起來與被告都一樣」（見原審卷第十九頁
        ）、本院審理中稱：「（問：問妳開庭的時候，聽被告的聲音，與電話留言
        像嗎？）答：像，在警訊中時就有聽了，我留言錄音有交給警察。」（見本
        院刑事卷第二十四頁），然被害人甲○○於本院審理中亦供稱：「（問：沒
        有看到臉，只看到身材，妳可以確定是乙○○○搶妳的嗎？）答：我只看到
        身材而已，他連續搶了二次動作，第一次動作沒有搶走，又搶了一次」「（
        問：搶匪一搶、再搶，妳追十公尺，他騎機車就跑，時間有多久？）答：我
        沒有估計，不到一分鐘。」（見本院卷第二十四頁、第二十五頁）。然體型
        相似之人在全人口中當不在少數；與被告乙○○○於卷附照片中所戴之白色
        全罩式安全帽及所騎之機車款式、顏色相同者亦所在多有，且搶奪之全部過
        程僅不到一分鐘的時間，衡情一般人亦難以明確記憶搶奪者之形貌，連被害
        人本人亦不能明確指證被告乙○○○即為下手搶奪其皮包之人，當不可據此
        即認定被告乙○○○係當天行搶之人，被害人甲○○於本院調查時陳稱：「
        （問：妳認得出搶妳的人嗎？）答：不能，他戴全罩式的安全帽，沒有看到
        臉）」「（問：當時搶匪戴何者安全帽？）答：全罩白色的安全帽」「（問
        ：妳追了多遠？）答：大概十公尺而已，他車子停超商門口，他搶了就立刻
        騎機車跑了」「（問：搶匪一搶、再搶，妳追十公尺，他騎機車就跑，時間
        有多久？）答：我沒有估計，不到一分鐘」等語（見八十九年九月廿七日本
        院訊問筆錄），可見被害人亦不能明確指證被告乙○○○即為下手搶奪其皮
        包之人，況證人張簡何秀錦即被告之母亦到庭證稱被告乙○○○案發時間確
        係在家中睡覺。又搶嫌既有語音留言，警方即應保留以與被告乙○○○之聲
        音進行科學比對，斷不可僅憑聽覺之判斷，遽認即係被告乙○○○所為，而
        讓證據滅失（該電話留言錄音已滅失無保留下來，見本院卷第卅八、卅九頁
        警員李崑裕、劉耀鈞筆錄），況經原審函查被告乙○○○家中之00000
        00號有線電話及被告乙○○○所有之0000000000號行動電話通
        聯記錄結果，0000000號電話八十八年六月二十五日至六月三十日止
        之通聯紀錄，因已逾保存期限，無法提供；又0000000000號行動
        電話於八十八年六月二十五日至六月三十日止期間，並無通聯紀錄等情，有
        中華電信股份有限公司台灣南區電信分公司南高雄營運處八十九年五月九日
        南高服字第八九Ｃ０六００四０八號函、泛亞電信股份有限公司八十九年六
        月十五日（八九）泛亞ＥＯ字第０一八六號函在卷可稽，而被害人甲○○於
        本院審理中亦稱：「（問：他是從哪裏打的電話？）答：公共電話，有投錢
        的聲音，也有公共電話開始通話『嗶』的聲音。」（見本院刑事卷第二十四
        頁），亦無從查證打公用電話者係何人，是並無證據證明被告乙○○○確曾
        於被害人甲○○之行動電話中留言。
  （二）公訴人依查獲時被告乙○○○之母所有原車牌ＪＴＱ－五二三號機車改懸丙○○所失竊車牌號碼ＰＨＹ－四九二號機車之車牌，而認被告乙○○○先行
        竊取丙○○所有之上開機車，取下車牌供作案之用，旋駕駛其母所有車牌Ｊ
        ＴＱ－五二三號機車搶奪甲○○所有之皮包，再將原ＪＴＱ－五二三號機車
        改懸ＰＨＹ－四九二號車牌云云。然依常理言，被告乙○○○若欲行搶而竊
        取被害人丙○○所有之上開ＰＨＹ－四九二號機車，理當以竊得之機車作為
        犯案工具，即騎乘竊得之機車行搶，或掛上竊得之機車車牌行搶，而非騎乘
        其母所有之ＪＴＱ－五二三號機車行搶後，再將竊得之車牌改懸於其母之機
        車上，如此徒使自己非僅因以己車行搶而易遭人記下車牌循線逮捕，又因換
        上竊車之車牌在失主報警或警察臨檢之狀況下而發覺犯行，而置自己於雙重
        危險之地步。況本件ＰＨＹ－四九二號機車遭竊係在八十八年六月二十日，
        有被害人丙○○之警訊筆錄在卷可按，而被害人甲○○遭搶是在同年月二十
        七日，時間上並非不得以竊得之機車行搶。再者，ＪＴＱ－五二三機車係何
        人所有，於監理站查詢即知，根本非更換車牌即得掩飾。
  （三）現今家庭擁有一、二台汽機車，實屬平常，除非特別記憶，否則均係以車型
        、特徵、停放位置來辨認自家汽、機車，而非記憶車牌，是若非車輛遭竊、
        遺失或有重大異樣，一般人均不會特別注意，此由ＪＴＱ－五二三號機車平
        日均由被告乙○○○之母張簡何秀錦作為送報之用，然張簡何秀錦亦係至本
        件案發後才發覺車牌已被竊之情可得印證（詳警訊筆錄及原審八十九年四月
        二十五日審判筆錄），是亦不得以被告乙○○○及其家人於本件搶案發生（
        即八十八年六月二十七日）至被告為警查獲時（即八十八年六月三十日）已
        有四日，被告乙○○○及其家人均未報警，或被告乙○○○最初經警持車籍
        電腦表盤問時否認ＪＴＱ－五二三號機車係其家中所有，而認定被告乙○○○確涉此搶案或其家人知情未報。至公訴人依被告乙○○○所稱其母所有原
        車號ＪＴＱ－五二三機車係置於大樓內，平時均有上鎖等語，而認定該機車
        旁人無法使用，然以現今機車失竊案之頻傳現象以觀，實亦不能排除他人使
        用該機車之可能；或他人將竊得之ＰＨＹ－四九二號機車車牌與該ＪＴＱ－
        五二三機車車牌互換之可能。又該ＪＴＱ－五二三號機車係被告之母張簡何
        秀錦所有之機車，平日係張簡何秀錦在使用，此經張簡何秀錦及被告乙○○○於警訊中陳明（見二人警訊筆錄），因被告乙○○○平日未使用該機車，
        其又無竊盜前科或任何其他前科（見被告前科表），則該機車何以改掛失竊
        之ＰＨＹ－四九二號車牌，亦不得在無確切証据情況遽謂被告乙○○○竊取
        該ＰＨＹ－四九二號機車。
        綜上所述，因本件被害人並不能明確指認被告乙○○○確係搶奪其皮包之人
        ，且電話留言錄音亦已滅失無保留下來（見本院卷第卅八、卅九頁警員李崑
        裕、劉耀鈞筆錄），尚不能僅憑被告乙○○○不能明確說出家中機車車牌號
        碼即認為被告乙○○○搶奪被害人財物之犯行，此外復查無其他確切證據足
        資證明被告乙○○○確有搶奪及竊盜情事，其犯罪即屬不能證明。
四、原審以不能證明被告乙○○○犯罪，依法諭知無罪，核無不合，檢察官上訴指摘
    原判決不當，為無理由，應予駁回。
據上論結，應依刑事訴訟法第三百六十八條，判決如主文。
本案經檢察官林翼謀到庭執行職務。
中    華    民    國     八十九     年      十一      月      二十八    日
                              臺灣高等法院高雄分院刑事第八庭
                                  審判長法官  郭雅美
                                        法官  陳中和
                                        法官  張盛喜
右正本證明與原本無異。
如不服本判決，應於判決送達後十日內向本院提出上訴狀，其未述理由者並應於提
出上訴狀後十日內向本院補提理由書（應附繕本)。
                                      書記官  鄭翠芬
中    華    民    國     八十九     年      十一      月       二十九   日
                                                                        Ｋ


司法院資訊處製作；財團法人民間司法改革基金會備份。
